臺灣臺北地方法院刑事裁定　　　　　　　94年度聲判字第89號
聲　請　人
即　告訴人　乙○○
代　理　人　林照雄律師
被　　　告　甲○○
上列聲請人即告訴人因被告誣告案件，不服臺灣高等法院檢察署
中華民國九十四年七月二十七日，九十四年度上聲議字第二四○
二號駁回聲請再議之處分（原不起訴處分案號：臺灣臺北地方法
院檢察署九十三年度偵字第一五八五○號），聲請交付審判，本
院裁定如下：
      主  文
聲請駁回。
      理  由
一、按告訴人不服上級法院檢察署檢察長或檢察總長認再議為無
    理由而駁回之處分者，得於接受處分書後十日內委任律師提
    出理由狀，向該管第一審法院聲請交付審判；法院認交付審
    判之聲請不合法或無理由者，應駁回之，刑事訴訟法第二百
    五十八條之一、第二百五十八條之三第二項前段，分別定有
    明文。次按民國九十一年一月十七日三讀通過，同年二月八
    日公布之刑事訴訟法第二百五十八條之一係參考德國刑事訴
    訟法第一百七十二條第二項之規定及日本刑事訴訟法第二百
    六十二條准起訴之規定，增訂「聲請法院交付審判制度」，
    告訴人於不服上級檢察署之駁回處分者，得向法院聲請交付
    審判。考其立法目的，無非係為對於檢察官起訴裁量之制衡
    ，除貫徹檢察機關內部檢察一體之原則所含有之內部監督機
    制外，另宜有檢察機關以外之監督機制，由法院保有最終審
    查權而介入審查，提供告訴人多一層救濟途徑（刑事訴訟法
    第二百五十八條之一立法理由參照），以促使檢察官對於不
    起訴處分為最慎重之篩選，審慎運用其不起訴裁量權。從而
    ，本條之適用一方面係強制告訴人先循檢察機關內部之監督
    機制救濟無效果後，始由法院為之；另方面亦促使檢察機關
    內部省視其不起訴處分是否妥當，法院有最終審查權。是交
    付審判之制度雖賦予法院於告訴人交付審判之聲請裁定准否
    前，可依同法第二百五十八條之三第三項規定為「必要之調
    查」，然法院於審查交付審判之聲請有無理由時，應以審酌
    告訴人所指摘不利被告之事證未經檢察機關詳為調查或斟酌
    ，或不起訴處分書所載理由違背經驗法則、論理法則及證據
    法則為限，方符本條係為制衡檢察官起訴裁量權之立法意旨
    ，合先敘明。
二、本件聲請人即告訴人乙○○以被告甲○○涉有刑法第一百六
    十九條誣告罪嫌而提出告訴，案經臺灣臺北地方法院檢察署
    檢察官偵查後，於九十四年五月三十一日以九十三年度偵字
    第一五八五○號不起訴處分，聲請人不服，於法定期間內具
    狀聲請再議，嗣經臺灣高等法院檢察署檢察長以其再議為無
    理由，而於九十四年七月二十七日以九十四年度上聲議字第
    二四○二號處分書駁回再議之聲請。聲請人於九十四年八月
    九日收受處分書後十日內，旋於九十四年八月十五日委由代
    理人林照雄律師提出聲請交付審判理由狀，向本院聲請交付
    審判，經本院審核聲請人之程序要件，符合刑事訴訟法第二
    百五十八條之一第一項之規定，此有刑事委任狀及聲請交付
    審判理由狀附卷可參，復經本院依職權調閱臺灣高等法院檢
    察署九十四年度上聲議字第二四○二號卷宗核閱無誤，是
    本件聲請程序係屬適法。
三、聲請人之聲請交付審判意旨略以：被告甲○○與李雪因買賣
    房屋有所糾紛，李雪遂於八十九年十二月十日，自行僱工強
    行進入被告向其購買之坐落在臺北市○○區○○路一四六號
    房屋，並將被告置於屋內之物品毀損，事發當日清晨，聲請
    人因居住隔壁而被工人搬運物品聲音吵醒後，為明究竟，曾
    到場探視，隨即橫過約三十公尺之師大路，遠在對面騎樓人
    行道上佇足觀看，絕無在現場指揮工人拆除或搬運之情形。
    詎被告明知聲請人並未參與前開毀損行為，竟意圖使聲請人
    受刑事處分，於九十年一月十一日向臺北市政府警察局中正
    第二分局廈門街派出所誣控聲請人妨害自由及毀損等犯行，
    幸經本院查明真相，而以九十一年度易字第一七○七號判決
    判處聲請人無罪，並經臺灣高等法院以九十二年度上易字第
    二五八七號判決駁回上訴確定，使其冤屈終獲昭雪，顯見被
    告係自行編織莫須有之事實誣攀聲請人。然原不起訴處分及
    再議駁回處分均未予詳查，竟認被告之誣控係出於誤會及常
    情使然而作出不起訴處分，顯有率斷之違誤，自難甘服云云
    。
四、惟查：
（一）誣告罪之成立以意圖他人受刑事處分或懲戒處分，而為虛
      偽之告訴告發報告者為要件。所謂虛偽係指明知無此事實
      故意捏造而言，若告訴人誤認有此事實或以為有此嫌疑，
      自不得指為虛偽，即難科以本罪。又本罪之成立須以告訴
      人所訴被訴人之事實必須完全出於虛構為要件，若有出於
      誤會或懷疑有此事實而為申告，以致不能證明其所訴之事
      實為真實，縱被訴人不負刑責，而告訴人本缺乏誣告之故
      意，亦難成立誣告罪名。再誣告罪之成立，以明知所告事
      實之虛偽為要件，若輕信傳說懷疑誤告，縱令所告不實，
      因其缺乏誣告故意，仍難使負刑責，最高法院四十年臺上
      字第八八號、四十四年臺上字第八九二號及二十年上字第
      二五三號分別著有判例意旨足資參照。
（二）本件被告與李雪及其姪子即聲請人間本因買賣上址房屋之
      事迭有糾紛，互有訴訟糾葛乙節，有本院八十九年度重訴
      字第一五四二號民事判決、九十三年度簡字第一五五五號
      刑事判決、臺灣高等法院九十三年度聲再字第八四號刑事
      裁定、最高法院九十三年度臺上字第一三八四號民事判決
      、臺灣臺北地方法院檢察署八十九年度偵字第一七○八八
      號、九十年度偵字第六七○八號不起訴處分書、九十年度
      偵字第三依二四號不起訴處分書及九十二年度調偵字第一
      九八號聲請簡易判決處刑書在卷可稽。然於八十九年十二
      月十日，李雪僱請工人拆除被告物品時，聲請人確有在場
      並據聲請人自承在卷，且被告於九十三年七月八日檢察官
      偵查時供稱：「當時最先拆招牌時我未在現場，最早是我
      先生有看到，秦傳隆打電話告訴我黃在指揮工人拆招牌。
      」等語；復參酌秦傳隆即被告之夫亦於前開期日檢察官偵
      訊時聲稱：「（問：拆招牌時黃在何處？）黃在房子門口
      指揮工人拆招牌，當時早上七點多，大約有十幾個人和吊
      車，我認識黃。黃也有看到我，八點多李雪和黃世永（李
      雪之夫）才來。」等語及林美伶即被告之鄰居亦指稱：「
      （問：你確實有看到乙○○在指揮工人拆房子？）我當天
      七時半至八時從該屋對面經過，有看到乙○○與一男子在
      交談，我沒有聽清楚談話內容，二人都有在比手劃腳，動
      作有指對面，之後我在八點多回來看到該男子在拆東西，
      且拆除後乙○○跟他母親還在打掃該屋一樓，所以我認為
      乙○○有指揮工人拆房屋。」等情（參見臺灣臺北地方法
      院檢察署九十三年度他字第一七五五號偵查卷宗第九十五
      、九十六頁）；又由聲請人與李雪之親屬關係及被告個人
      前曾與李雪、聲請人間時有衝突糾紛之客觀情形下可知，
      於此種情形時，極易使被告聽信秦傳隆、林美伶前揭所告
      稱當時之情形，而主觀上即認定該毀損行為係聲請人與李
      雪共同僱請、指揮工人所為，並據以向到場處理之中正二
      分局警員提出申告。準此，揆諸前開判例所示，應尚不足
      以認定被告有何誣指之故意，縱被告所指訴因缺乏積極證
      據證明，以致聲請人不受追訴處罰，亦難謂被告有何虛捏
      之情事而與誣告罪之要件有所不符，聲請人之聲請交付審
      判核屬陳詞，其指訴被告確涉有誣告罪云云，實無可採。
（三）此外，臺灣臺北地方法院檢察署九十三年度偵字第一五八
      五○號不起訴處分書理由第三項第（一）點及臺灣高等法
      院檢察署處分書理由第二項，均已就此部分之卷證資料詳
      為審酌並予以指駁，並無重要事證漏未審酌之處，聲請人
      空言指摘偵查機關有忽略其所提證據之率斷違誤云云，委
      不足採。
五、綜上所述，聲請人所指被告有誣告罪各節，俱乏積極事證可
    資證明，原不起訴處分書及駁回再議處分書中既已詳為調查
    說明，認無積極證據足資證明被告有何聲請人所指訴之犯行
    ，因認被告犯罪嫌疑不足，依刑事訴訟法第二百五十二條第
    十款之規定，原檢察官及臺灣高等法院檢察署檢察長分別予
    以不起訴處分及駁回再議之聲請，於法並無違誤，本件聲請
    交付審判意旨猶執前詞，對於原處分加以指摘求予審判，非
    有理由，應予駁回。
六、依刑事訴訟法第二百五十八條之三第二項前段，裁定如主文
    。
中　　華　　民　　國　九十四　年　十二　　月　  三十　日
                   臺灣臺北地方法院刑事第二庭
                       審判長法  官  吳孟良
                             法  官  沈君玲
                             法  官  雷淑雯
上正本證明與原本無異。
本裁定不得抗告。
                             書記官  陳弘文
中　　華　　民　　國　九十五　年　  一　　月　    八　日
